【裁判字號】    99,審訴,3290
【裁判日期】    991015
【裁判案由】    毒品危害防制條例
【裁判全文】
臺灣高雄地方法院刑事判決            99年度審訴字第3290號
公  訴  人  臺灣高雄地方法院檢察署檢察官
被      告  甲○○
上列被告因毒品危害防制條例案件，經檢察官提起公訴（99年度
偵字第24170號），嗣本院訊問被告後，因被告就其被訴事實為
有罪之陳述，經詢問被告及檢察官之意見後，合議庭裁定由受命
法官依簡式審判程序獨任審理，並判決如下：
    主  文
甲○○施用第一級毒品，累犯，處有期徒刑拾月，扣案之第一級
毒品海洛因壹包（驗前淨重壹點陸貳公克，純質淨重壹點零壹公
克，含包裝袋壹只），沒收銷燬；扣案之注射針筒壹支，沒收。
又施用第二級毒品，累犯，處有期徒刑陸月。應執行有期徒刑壹
年參月，扣案之第一級毒品海洛因壹包（驗餘淨重壹點陸貳公克
，純質淨重壹點零壹公克，含包裝袋壹只），沒收銷燬；扣案之
注射針筒壹支，沒收。
    事  實
一、甲○○前於民國94年間因施用毒品案件，經本院以95年度毒
    聲字第801 號裁定送觀察勒戒後，因認有繼續施用毒品傾向
    ，再以95年度毒聲字第1241號裁定令入戒治處所施以強制戒
    治，於96年3 月30日因停止其處分出監，經臺灣高雄地方法
    院檢察署檢察官於96年度戒毒偵字第121 號為不起訴處分確
    定。復於上開強制戒治執行完畢釋放後5 年內，於97年間再
    因施用毒品案件，經本院97年度審訴字第3894號判處有期徒
    刑3 月、7 月，合併定應執行刑為有期徒刑8 月確定。又因
    施用毒品案件案件，經本院以97年度審訴字第4276號判處有
    期徒刑8 月確定。上開2 案所犯3 罪復經本院98年度審聲字
    第726 號合併定應執行刑為有期徒刑1 年2 月確定，於99年
    3 月27日因縮短刑期執行完畢。詎其不知悔改，明知海洛因
    、甲基安非他命業經毒品危害防制條例第2 條第2 項第1 款
    、第2 款明定為第一、二級毒品，不得非法施用，仍基於施
    用第一級毒品海洛因、第二級毒品甲基安非他命之犯意，分
    別於99年6 月11日4 時分許、同年6 月12日16時許，於其位
    在高雄市○○區○○街25 號10 樓住處，先後以不詳方式、
    將海洛因摻水置於針筒內注射之方式，施用第二級毒品甲基
    安非他命、第一級毒品海洛因各1 次。嗣於同年6 月13日0
    時30分許，在高雄市○○區○○路與孔鳳路交叉處之7-11便
    利超商前，與鄭文諒（所涉毒品危害防制條例案件，另案偵
    辦中）發生扭打，警方據報前往處理，並當場扣得其所有之
    第一級毒品海洛因1 包（驗餘淨重1.62公克，純質淨重1.01
    公克）、注射針筒1 支。經甲○○同意採集尿液送驗，檢驗
    結果呈嗎啡、安非他命、甲基安非他命陽性反應，始悉上情
    。
二、案經高雄市政府警察局小港分局移送臺灣高雄地方法院檢察
    署檢察官偵查起訴。
    理  由
一、本件被告甲○○所犯均為死刑、無期徒刑、最輕本刑為3年
    以上有期徒刑以外之罪，其於審判程序中就被訴事實為有罪
    之陳述，經本院告知簡式審判程序之旨，並聽取當事人意見
    後，認宜進行簡式審判程序，爰依刑事訴訟法第273條之1第
    1項規定，裁定進行簡式審判程序，合先敘明。又簡式審判
    程序之證據調查，依刑事訴訟法第273條之2規定，不受同法
    第159條第1項審判外陳述排除之限制，再被告對於卷內之各
    項證據亦不爭執證據能力（本院卷第25頁背面、第26頁），
    故卷內所列之各項證據，自得作為證據，先予敘明。
二、前揭事實，業據被告甲○○於偵訊及本院審理中坦承不諱（
    偵卷第32頁、本院卷第30頁背面、第31頁）；其為警查獲時
    所採尿液經送檢驗結果（檢體編號：J-99239 ），確呈嗎啡
    、安非他命、甲基安非他命之陽性反應，此有高雄市政府警
    察局小港分局毒品案嫌疑人尿液代碼與姓名對照表、高雄市
    立凱旋醫院濫用藥物尿液檢驗報告各1 份（參警卷第37頁、
    偵卷第22頁）在卷可稽。另扣案之第一級毒品海洛因1 包，
    經送鑑驗結果，確含海洛因成分（驗餘淨重1.62公克，純度
    61.73 ％，純質淨重1.01公克），此有法務部調查局濫用藥
    物實驗室鑑定書1 紙（參偵卷第34頁）附卷可稽。此外，復
    有扣案之注射針筒1 支等物可資佐憑。綜上所述，被告上開
    任意性之自白既有前揭證據可佐，核與事實相符，自得採為
    論罪科刑之依據。是本案事證已臻明確，被告犯行洵堪認定
    。
三、按毒品危害防制條例於92年7月9日修正公布，自93年1月9日
    施行，其中第20條、第23條將施用毒品之刑事處遇程序程序
    ，區分為「初犯」及「5 年內再犯」、「5 年後再犯」。依
    其立法理由之說明：「初犯」，經觀察、勒戒或強制戒治後
    ，應為不起訴處分或不付審理之裁定；經觀察、勒戒或強制
    戒治執行完畢釋放後，「5 年內再犯」者，因其再犯率甚高
    ，原實施之觀察、勒戒及強制戒治既已無法收其實效，爰依
    法追訴或裁定交付審理。至於經觀察、勒戒或強制戒治執行
    完畢釋放後，「5 年後再犯」者，前所實施之觀察、勒戒或
    強制戒治已足以遮斷其施用毒品之毒癮，為期自新及協助其
    斷除毒癮，仍適用「初犯」規定，先經觀察、勒戒或強制戒
    治之程序。從而依修正後之規定，僅限於「初犯」及「5 年
    後再犯」2 種情形，始應先經觀察、勒戒或強制戒治程序。
    倘被告於5 年內已再犯，經依法追訴處罰，縱其第3 次（或
    第3次 以上）再度施用毒品之時間，在初犯經觀察、勒戒或
    強制戒治執行完畢釋放5 年以後，已不合於「5 年後再犯」
    之規定，且因已於「5 年內再犯」，顯見其再犯率甚高，原
    實施觀察、勒戒或強制戒治，已無法收其實效，即應依該條
    例第10條處罰（最高法院95年5 月9 日第7 次刑事庭會議決
    議參照）。本件被告前因施用毒品案件，經送強制戒治，於
    96 年3月30日停止處分出監，嗣因施用毒品案件，經本院以
    97 年 度審訴字第3894號判處有期徒刑3 月、7 月，合併定
    應執行刑為有期徒刑8 確定。又因施用毒品案件案件，經本
    院以97年度審訴字第4276號判處有期徒刑8 月確定。上開2
    案所犯3 罪復經本院98年度審聲字第726 號合併定應執行刑
    為有期徒刑1 年2 月確定，於99年3 月27日因縮短刑期執行
    完畢出監，有臺灣高等法院被告前案紀錄表1 份在卷可按，
    故被告於前述強制戒治執行完畢釋放後，5 年內再犯本件施
    用毒品犯行，揆諸前開說明，自應依法論科。
四、核被告甲○○所為2次犯行，係犯毒品危害防制條例第10條
    第1項之施用第一級毒品罪及同條第2項之施用第二級毒品罪
    。被告因施用而持有海洛因、甲基安非他命之低度行為，應
    為施用之高度行為所吸收，均不另論罪。又被告所犯上開2
    罪，犯意各別，罪質各異，行為互殊，應予分論併罰。又被
    告有犯罪事實欄所載之犯罪前科及執行情形，有臺灣高等法
    院被告前案紀錄表1份在卷可查，其於上開有期徒刑執行完
    畢後5年內，故意再犯本件有期徒刑以上之2罪，均為累犯，
    均依刑法第47條第1 項之規定加重其刑。爰審酌被告歷經觀
    察勒戒、強制戒治，然仍未戒除毒癮，顯見其意志不堅，惟
    念其施用毒品之行為，究屬戕害自己身心，尚未危害他人，
    且於本院審理中已坦承犯行，犯罪後態度良好等一切情狀，
    分別量處如主文所示之刑，並定其應執行之刑，以示懲儆。
五、扣案之海洛因1包，經鑑驗後含第一級毒品海洛因成分無訛
    ，業如前述，應依毒品危害防制條例第18條第1項前段之規
    定，不問屬於被告與否，均沒收銷燬之，其包裝袋因殘留微
    量海洛因毒品而難以析離，爰視同毒品整體，併依前開規定
    沒收銷燬之。至鑑驗耗用之海洛因既已滅失，自無庸再予宣
    告沒收銷燬。另扣案之注射針筒1支，為被告所有並供被告
    施用毒品之用，此業據被告供陳在卷（警卷第3 頁），爰依
    刑法第38條第1 項第2 款之規定宣告沒收。
據上論斷，應依刑事訴訟法第273 條之1 第1 項、第299 條第1
項前段，毒品危害防制條例第10條第1 項、第2 項，第18條第1
項前段，刑法第11條、第47條第1 項、第51條第5 款、第38條第
1項 第2 款，判決如主文。
本案經檢察官李英霆到庭執行職務。
中    華    民    國    99    年    10    月    15    日
                  刑事第十庭    法  官  張  震
以上正本證明與原本無異。
如不服本判決應於收受送達後10日內向本院提出上訴書狀，並應
敘述具體理由；如未敘述上訴理由者，應於上訴期間屆滿後20日
內向本院補提理由書（均須按他造當事人之人數附繕本）「切勿
逕送上級法院」。
中    華    民    國    99    年    10    月    18    日
                                書記官  邱家銘
附錄本判決論罪科刑之法條：
毒品危害防制條例第10條第1項
施用第一級毒品者，處6月以上5年以下有期徒刑。
毒品危害防制條例第10條第2項
施用第二級毒品者，處3年以下有期徒刑。

司法院資訊處製作；財團法人民間司法改革基金會備份。
